臺灣基隆地方法院民事判決　　　 96年度基簡字第434號
原　　　告　乙○○
兼　訴　訟
代　理　人　甲○○
被　　　告　丙○○
上列當事人間刑事附帶民事訴訟損害賠償事件，經本院刑事庭
裁定（95年度交附民字第58號）移由本院審理，本院於民國96年
7月17日言詞辯論終結，判決如下：
    主      文
被告應給付原告乙○○新臺幣貳拾壹萬捌仟玖佰壹拾元及自民國
九十六年一月二十四日起至清償日止，按年息百分之五計算之利
息。
被告應給付原告甲○○新臺幣壹萬肆仟伍佰柒拾玖元及自民國九
十六年七月十七日起至清償日止，按年息百分之五計算之利息。
原告其餘之訴駁回。
訴訟費用新台幣壹仟元由被告負擔。
本判決原告勝訴部分得假執行。
原告其餘假執行之聲請駁回。
     事實暨理由
壹、程序方面：
    按訴狀送達後，原告不得將原訴變更或追加他訴，但被告同
    意者、請求之基礎事實同一者，不在此限，民事訴訟法第
    255條第1項第1款、第2款分別定有明文; 又被告於訴之變更
    或追加無異議而為本案之言詞辯論者，視為同意變更或追加
    ，民事訴訟法第255條第2項亦有明文。本件原僅由原告乙○
    ○一人起訴，嗣後原告甲○○基於同一基礎事實追加為原告
    ，經被告無異議而為本案之言詞辯論，核符上開法條規定，
    自應予以准許，合先敘明。
貳、實體方面：
一、本件原告起訴主張：原告乙○○於95年2月15日下午3時50分
    許駕駛原告甲○○所有之車牌號碼K7F-277號重型機車，行
    駛至基隆市○○路203號前時，因被告駕駛車牌號碼AF9-339
    號重型機車，違規逆向行駛橫越南榮路，具有過失，而撞擊
    原告所騎乘之機車，致原告乙○○受有腦震盪併顏面撕裂傷
    且門牙斷裂三顆之傷害，無法進食苦不堪言，原告甲○○之
    機車亦遭撞毀，原告乙○○因系爭事故已支出植牙醫療費用
    新台幣（下同）205,143元、機車修理費17,800元，在扣除
    新光產險已給付之36,233元後，被告應給付原告乙○○上開
    費用並加計慰撫金100,000元共計286,710元，原告甲○○因
    機車受損已支出修復費用17,800元，因被告應給付原告甲○
    ○17,800元。被告傷害罪刑責部分，業經本院95年度交簡上
    字第43號刑事判決確定。原告為此依侵權行為法律關係，請
    求被告負損害賠償責任。基於前述，聲明：（一）被告應給
    付原告286,710元及自起訴狀繕本送達翌日起至清償日止，
    按週年百分之五計算之利息。（二）被告應給付原告甲○○
    17,800元，及自起訴狀繕本送達翌日起至清償日止按年息百
    分之五計算之利息。（三）願供擔保請准宣告假執行。
二、被告固對應負侵權行為損害賠償並不爭執，亦承認原告等已
    支出上開醫療費用及車輛修理費用，惟辯稱原告選擇以植牙
    方式修復牙齒較為昂貴，應以較便宜之作假牙方式治療即可
    因此原告乙○○請求植牙費用過高，並且應扣除保險公司已
    給付之賠償金額。基於前述，聲明：駁回原告之訴。
三、得心證之理由：
（一）兩造所不爭執之事項：
  １、被告應負侵權行為損害賠償責任。
  ２、原告乙○○因本件車禍事故門牙斷裂三顆。
  ３、原告甲○○因本件車禍事故機車受損。
（二）首查，本件被告就其應負侵權行為損害賠償責任不爭執，
      因此本院逕就原告請求被告賠償之各項金額是否應予准許
      ，茲分別審酌如下：
  １、原告乙○○部分：
（１）醫療費用部分：
      按不法侵害他人之身體或健康者，對於被害人因此增加生
      活之需要者，應負損害賠償責任，為民法第193條第1項所
      明定。所謂增加生活上之需要，係指被害以前並無此需要
      ，因被害以後始有支付此費用之必要者而言。是以身體、
      健康被害，經延醫治療之醫療費用即屬之（最高法院78
      年度台上字第547號裁判要旨參照）。經查，原告乙○○
      主張其因本件事故門牙斷裂三顆，既為被告所不爭執，則
      其針對門牙斷裂所支出醫療費用，依據上揭判例要旨即屬
      被告應負擔之費用。原告主張其因門牙斷裂所支出之醫療
      費用為205,143元，業據原告提出診斷證明書2紙、收據9
      紙為證，並不為被告爭執，要堪認定為真。又查原告之牙
      齒損害，被告所應負擔之損害賠償責任，原屬回復原狀，
      但因交由侵權行為人回復原狀之方式較難達成，因此立法
      考量，特別規定以金錢賠償方式解決，但金錢賠償之目的
      仍係達成回復原狀之宗旨，則其賠償之金額仍應以達到回
      復原狀之最大程度為必要，換言之，如屬醫療行為，應採
      取最能回復傷害前身體健康相同程度之醫療為必要，並非
      採取最低程度或最廉價之醫療行為，否則豈非背離回復原
      狀之本旨，基於前述被告辯稱原告乙○○應採取較便宜之
      補牙醫療行為，而不能採取耐用程度較高之植牙方式醫療
      ，即屬無據，顯不可採。是以原告乙○○請求被告賠償
      205,143元為有理由。
（２）精神慰撫金部分：
      按民法第195條第1項規定，不法侵害他人身體者，被害人
      雖非財產上之損害，亦得請求賠償。又按精神慰撫金之多
      寡，應斟酌雙方之身分、地位、資力與加害之程度及其他
      各種情形核定相當之數額，其金額是否相當，自應依實際
      加害情形與被害人所受之痛苦及雙方之身分、地位、經濟
      狀況等關係決定之（最高法院96年台上第513號判例參照
      ）。經查，原告乙○○主張其因車禍受有前開傷害，精神
      痛苦，請求被告支付慰撫金，徵諸前揭法條規定尚無不合
      ，本院審酌原告因本件車禍導致臉部擦傷、下巴撕裂傷、
      門牙斷裂三顆、腦震盪等，嗣後就下巴撕裂傷進行縫合手
      術共五針，並拔除牙齒後，持續進行植牙醫療，足見其身
      體所受痛苦非輕；而被告現年41歲，為從事服務業之人等
      一切情狀，認本件精神慰撫金以50,000元為相當。原告逾
      上揭部分之請求顯屬過高，應予駁回。
（３）機車修理費部分：
      系爭受損機車為原告甲○○所有，並非原告乙○○所有，
      因此原告甲○○方為損害賠償請求權人，原告乙○○請求
      被告賠償機車修理費17,800元，並無依據，應予駁回。
（４）原告乙○○已受領強制責任險理賠給付36,233元，為其所
      承認，被告雖主張原告受領理賠金額較高，但並未提出證
      據佐證，且參諸原告提出之存摺影本，確實原告僅受領上
      揭賠償金，原告就其受領理賠部分，損失已獲得賠償，因
      此賠償額應扣除36,233元。
（５）依據前述，原告乙○○請求被告賠償218,910元（計算式
      205143＋00000－00000＝218910）部分及自起訴狀送達翌
      日（即96年1月24日）起至清償日止按年息百分之五計算
      之利息為有理由，原告逾上揭部分之請求顯屬無據應予駁
      回。
 ２、原告甲○○部分：
     按民法第213條第1、3項規定「負損害賠償責任者，除法律
     另有規定或契約另有訂定外，應回復他方損害發生前之原
     狀。」，「第1項情形，債權人得請求支付回復原狀所必要
     之費用，以代回復原狀。」。經查，原告主張系爭機車為
     其所有，業據提出行車執照1份在卷可參，且被告承認對系
     爭機車之損害負賠償責任，因此原告甲○○主張被告應賠
     償機車之修理費為有依據。次查，原告甲○○主張系爭機
     車修理費分別為零件部分12,020元及維修工資5,780元，合
     計17,800元，並提出收據3紙為證，堪信為真，惟依上揭法
     條規定，被告僅負回復該機車於損害發生前原狀之責，而
     修復該機車所使用之零件仍屬新品，自應折舊。依行政院
     79 年1月12日發布之固定資產耐用年數表，機車之耐用年
     數為3年，再參考行政院45年7月31日台 (45)財字第4180號
     令發布之固定資產折舊率表，採定率遞減法計算折舊時，
     耐用年數3年之折舊率為每年536/1000。又營利事業所得稅
     結算申報準則第95條第6款規定：「六、固定資產提列折舊
     採用平均法或定率遞減法者，以一年為計算單位；其使用
     期間未滿一年者，按實際使用之月數相當於全年之比例計
     算之；不滿一月者，以月計。」準此，原告之機車出廠年
     月為94年9月，有行車執照影本附卷可憑，其零件於系爭車
     禍發生時（95年2月）經折舊6個月後，其金額應折舊3,221
     元（計算式：12020×0.536×6／12＝3221），是原告所主
     張之修理材料費扣除零件之折舊後應為8,799元（00000－
     0000＝8799），加上不應折舊之修理工資5,780元，則原告
     甲○○請求被告賠償機車修理費14,579元（8799＋5780＝
     14579），及自起訴狀繕本送達翌日起（即96年7月17日）
     至清償日止按年息百分之五計算之利息，為有理由，逾此
     數額之請求，即屬無據。
四、本件為適用簡易程序為被告敗訴之判決，依據民事訴訟法第
    389條第第1項第3款，依職權宣告假執行。
五、訴訟費用負擔之依據：民事訴訟法第79條。
中　　華　　民　　國　　96　　年　　7　　月　　27　　日
                    民事庭法　官　王翠芬
以上正本係照原本作成。
對於本件判決如有不服，應於收受送達後20日內向本院提出上訴
書狀，上訴於本院合議庭，並按他造當事人之人數附具繕本。
中　　華　　民　　國　　96　　年　　7　　月　　27　　日
                          書記官  陳錦進
